【裁判字號】    95,易,618
【裁判日期】    950419
【裁判案由】    詐欺
【裁判全文】
臺灣臺中地方法院刑事判決               95年度易字第618號
聲  請  人  臺灣臺中地方法院檢察署檢察官
被      告  丙○○
上列被告因詐欺案件，經檢察官聲請簡易判決（九十四年度偵緝
字第一八○九號），本院豐原簡易庭認不宜以簡易判決處刑（九
十五年度豐簡字第一三三號），移由本院普通庭審理，本院判決
如下：
    主      文
丙○○幫助意圖為自己不法之所有，以詐術使人將本人之物交付
，處有期徒刑肆月，如易科罰金，以佰元折算壹日。
    犯罪事實
一、丙○○於民國八十二年六月二十一日，在臺中市○○路郵局
    ，以自己名義開立存簿儲金帳戶（局號000000-0，帳號0000
    00-0），九十年十一月十九日更改該帳戶印鑑章後，於可預
    見金融機構帳戶係個人理財之重要工具，且關係個人財產、
    信用之表徵，如交予他人使用，有被供作財產犯罪用途之可
    能，其竟仍基於幫助他人詐欺取財之不確定故意，於某時，
    在不詳地點，將其所有上開帳戶之存簿、金融卡（含密碼）
    交予真實姓名年籍不詳之成年人提供予詐騙集團使用。該不
    詳之詐騙集團取得丙○○交付之存簿、金融卡、密碼後，即
    基於意圖為自己不法之所有，於九十四年二月十七日十六時
    許，以電話向乙○○佯稱其媳婦向他人擔保借款新臺幣（下
    同）二十萬元，對方跑路，需負責償還云云，致使乙○○不
    疑有詐，信以為真，遂依指示匯款三次至該不詳之詐欺集團
    指定之帳戶內，其中第三次款項八萬三千元即匯至丙○○所
    有之上開帳戶內，旋即遭該詐騙集團成員提領一空，嗣經乙
    ○○發現受騙，報警查知上情。
二、案經臺中縣警察局豐原分局報請臺灣臺中地方法院檢察署檢
    察官偵查起訴。
    理      由
一、訊據被告丙○○固不諱言前揭存簿儲金帳戶係其所有之事實
    ，惟矢口否認有何幫助詐欺取財犯行，辯稱：伊已好久沒使
    用該帳戶，且曾經遺失存摺二、三次，伊常與父親吵架離家
    ，離家時就帶存摺出門，以便母親匯款及繳交保險費之用，
    不料辦完事後將存摺放在機車裡面就不見了，伊只向郵局表
    示，但郵局人員說不存錢，就不需再補發云云。經查上開
    犯罪事實，業據被害人乙○○於警詢及本院審理時到庭指述
    綦詳，並有被告於臺中路郵局之開戶資料、帳戶之交易明細
    、被害人匯款至被告帳戶之郵政國內匯款單等附卷可稽。按
    郵局之存簿乃係帳戶所有人於該郵局錢財之實際交易憑據，
    被告卻一再遺失上開帳戶存摺，又未曾報警處理，已是令人
    啟疑。且觀乎卷附之被告上開帳戶之交易明細，可知該不詳
    之詐欺集團係使用提款卡自被告帳戶內提領被害人乙○○所
    匯入之金錢，若非被告交付提款卡並告知提款卡密碼，該不
    詳之詐欺集團如何能順利得用提款卡提領詐騙所得？衡情，
    詐欺集團以他人帳戶供作款項出入之帳戶，通常會先取得帳
    戶所有人之同意才使用，否則一旦帳戶所有人掛失，被害人
    匯入之款項即遭凍結無法提領，帳戶所有人反可輕易辦理補
    發存簿、變更印鑑、密碼，將款項提領一空，詐欺集團不可
    能冒此風險；本件果如被告所辯係帳戶資料遺失遭冒用，詐
    欺集團根本無法知悉帳戶所有人何時會辦理掛失，則被害人
    匯入之款項是否可順利提領尚處不確定之狀態，顯不合理。
    從而，本件存簿儲金帳戶等資料應係被告提供予不詳之詐欺
    集團使用，方符真實。按刑法上之故意，可分為直接故意與
    不確定故意（間接故意），所謂「不確定故意」，係指行為
    人對於構成犯罪之事實，預見其發生而其發生並不違背其本
    意者，刑法第十三條第二項定有明文；而金融機構帳戶係個
    人理財之重要工具，且關係個人財產、信用之表徵，豈能隨
    意交予陌生人，如該他人非供作犯罪所得出入之帳戶或其他
    不法目的，應無使用非自己名義金融帳戶之必要；又現今利
    用電話而詐取財物之犯罪類型層出不窮，該等犯罪多數均係
    利用人頭帳戶作為出入帳戶，並經媒體廣為披載，被告要難
    諉為不知，，另被告辯以：該存摺係遺失云云，若真係遺失
    ，為何被告不向警方報案？被告有容任不詳之詐欺集團人員
    共犯利用該帳戶犯詐欺取財罪之不確定故意，允無疑義；又
    該不詳之詐欺集團確已經利用被告交付之帳戶作為犯詐欺取
    財罪之款項出入帳戶，亦有臺中市○○路郵局檢送之該存摺
    交易明細表附卷可證，被告另辯以：該存摺係供母親匯款保
    險費之用云云，惟依臺中市○○路郵局檢送之該存摺交易明
    細表內所載，自九十二年至今並無被告所稱之同額保險費匯
    入或轉帳之紀錄，是被告所辯均不足採信，被告犯行堪予認
    定。
二、被告丙○○為高職畢業之成年人，應可預見他人取得帳戶後
    可能利用以隱匿財產犯罪所得款項，乃竟置此於不顧，仍將
    前開存摺等物交付不詳年籍姓名之成年人男子持有，雖於交
    付之際，或尚不知將被利用作何犯罪使用，然對帳戶被不詳
    年籍姓名之人用以隱匿財產犯罪所得，顯不違背其本意，究
    其行為，實有幫助他人詐欺之不確定故意。故核其所為，係
    犯刑法第三十條第一項、第三百三十九條第一項幫助詐欺取
    財罪，被告幫助他人犯罪，為從犯，應按正犯之刑減輕之。
    爰審酌被告因一時未予深慮致犯此罪行，惟其所為嚴重擾亂
    金融交易秩序及阻礙國家偵查追緝之行使，暨其智識程度、
    犯罪目的、手段，犯罪後對社會之影響，且被告經濟收入不
    多，被害人所受損失等一切情狀，量處如主文所示之刑，並
    諭知易科罰金之折算標準，以示懲儆。
據上論斷，應依刑事訴訟法第四百五十二條、第二百九十九條第
一項前段，刑法第三十條第一項、第二項、第三百三十九條第一
項、第四十一條第一項前段，罰金罰鍰提高標準條例第一條前段
、第二條，判決如主文。
本案經檢察官甲○○到庭執行職務。
中  華  民  國  九十五  年    四    月    十九    日
                    刑事第四庭  審判長 法 官  張國忠
                                       法 官  滕治平
                                       法 官  黃松竹
右正本證明與原本無異。
如不服本判決，應於判決送達後十日內向本院提出上訴狀，上訴
於臺灣高等法院臺中分院 (須附繕本)。
                                       書記官 董美惠
中  華  民  國  九十五  年   四     月    十九    日
附錄論罪科刑法條
刑法第三十條
幫助他人犯罪者，為從犯。雖他人不知幫助之情者，亦同。
從犯之處罰，得按正犯之刑減輕之。
刑法第三百三十九條第一項
意圖為自己或第三人不法之所有，以詐術使人將本人或第三人之
物交付者，處五年以下有期徒刑、拘役或科或併科一千元以下罰
。


司法院資訊處製作；財團法人民間司法改革基金會備份。
